臺灣高等法院交通事件裁定　　　　　　 96年度交抗字第107號
抗　告　人　甲○○
即受處分人
上列抗告人因違反道路交通管理處罰條例案件，不服臺灣板橋地
方法院，中華民國95年10月31日所為裁定（95年度交聲字第1566
號），提起抗告，本院裁定如下：
    主  文
抗告駁回。
    理  由
一、本件原裁定以原處分機關認受處分人即異議人甲○○駕駛車
    牌號碼五七九九－ＫＨ號自用小客車，於民國（以下同）九
    十五年六月二十六日上午九時四十二分許，行經國道一號高
    速公路南下二百四十五公里處時，在限速一百公里之路段，
    因行車速度一百十六公里，超速十六公里，涉有道路交通管
    理處罰條例第三十三條第一項違規，嗣經警攔截製單舉發後
    ，爰依上開法律規定，於九十五年九月一日以北監自裁字裁
    四０－Ｚ00000000號裁罰異議人新臺幣（以下同）
    三千元，並依同條例第六十三條第一項第一款規定（裁決書
    漏載第一款），記違規點數一點在案。及聲明異議意旨略以
    異議人對於被舉發當日的駕駛情況非常清楚，絕無超速情形
    。舉發單位稱握有錄音、錄影存證，裁決單位明知道有此證
    據，但在沒聽到和看到此證據前就聽信舉發單位的一面之詞
    貿然做裁決，實在讓人感到不解，希望裁決單位能依真正證
    據來做最正確的裁決，早日結案還本人清白，為此聲明異議
    ，請求撤銷上開裁決云云。經查：本件舉發事件，業據舉發
    單位之內政部警政署國道公路警察局第四警察隊函覆：本案
    經本隊員警答稱：於上述違規地點執行取締超速違規車輛勤
    務，該處路肩寬廣、視距良好，發現該車當時行駛於外側車
    道行車快速，經以雷射測速槍單點測獲該車超速違規，且自
    測獲該車超速違規後視線一直未離開該車，未有誤測或誤攔
    之情事。且本隊所使用之雷達測速槍（非照相式）係經法院
    公證在案，本隊亦均定期委由廠商檢測維保，其準確性毋庸
    置疑。本案違規事實明確等情，亦有該隊九十五年七月二十
    五日公警四交字第０九五０四七一一六四號函、九十五年八
    月十一日公警四交字第０九五０四七一二一五號函、九十五
    年八月十六日公警四交字第０九五０四七一三七一號函影本
    各一份附卷可參。依上開函文內容，已足認定異議人確有本
    件違規情事甚明。至本件雖無以照相足資證明渠違規超速，
    惟一般警員執行交通勤務，依法並未要求就違規事項必須錄
    影或拍照存證，乃因違規情事均發生於一剎那之間，除非恰
    有錄影設備或得拍攝快速移動畫面之照相設備，否則要求值
    勤警員或舉發機關緊急錄影或照相，並須以此為證，亦未免
    與執行勤務之實況難合。又執勤員警於取締當時已告知異議
    人該雷射測速槍並未具照相之功能，且內政部警政署國道公
    路警察局第四警察隊於接獲異議人申訴後，經播放警車內之
    錄音、錄影光碟，認本件屬當場攔查舉發違規案件（參見內
    政部警政署國道公路警察局第四警察隊九十五年七月二十五
    日公警四交字第０九五０四七一一六四號函影本）無誤。綜
    上所述，應堪認定異議人確有超速行駛而違反高速公路交通
    管制規定之違規情事，且異議人前揭所辯並無足採，揆諸首
    揭法律規定與說明，則原處分機關審酌違規相關情節，處以
    異議人法律規定額度內之罰鍰三千元及記違規點數一點，自
    屬有據。本件聲明異議為無理由，應予駁回。
二、抗告意旨略以舉發單位稱握有錄音、錄影存證，但原審法官
    在沒聽到、看到該等證據前就聽信舉發單位的一面之詞貿然
    做裁決，實令抗告人心有不甘而無法接受裁判結果，希望法
    院能確實查證，也讓抗告人能聽到、看到該等證據，以還抗
    告人清白云云。
三、按行政罰法業於九十四年二月五日制訂公布，並自九十五年
    二月五日起施行，該法第五條規定：「行為後法律或自治條
    例有變更者，適用行政機關最初裁處時之法律或自治條例。
    但裁處前之法律或自治條例有利於受處罰者，適用最有利於
    受處罰者之規定」，又道路交通管理處罰條例所定罰鍰、吊
    扣吊銷證照、記點之裁罰，係屬行政罰法中所稱行政罰之性
    質，是有上開行政罰法第五條規定之適用。查抗告人違規行
    為時，道路交通管理處罰條例第三十三條第一項規定：「汽
    車行駛於高速公路或設站管制之道路，而不遵管制之規定者
    ，處汽車駕駛人新臺幣三千元以上六千元以下罰鍰」及同條
    例第六十三條第一項第一款規定：「汽車駕駛人有左列各款
    所列條款之一者，除依原條款處罰鍰外，並予記點：一、有
    第三十三條、第三十八條第一項、第四十條第一項、第四十
    五條、第四十七條第一款至第四款、第四十八條、第四十九
    條或第六十條第一項、第二項第一款至第三款情形之一者，
    各記違規點數一點」，嗣後道路交通管理處罰條例於九十四
    年十二月二十八日修正公布，並於異議人行為後，行政機關
    九十五年九月一日最初裁處前之九十五年七月一日起施行，
    上開條例第三十三條第一項修正為：「汽車行駛於高速公路
    、快速公路或設站管制之道路，不遵使用限制、禁止、行車
    管制及管理事項之管制規則而有下列行為者，處汽車駕駛人
    新臺幣三千元以上六千元以下罰鍰：一、行車速度超過規定
    之最高速限或低於規定之最底速限」及同條例第六十三條第
    一項第一款修正為：「汽車駕駛人有下列各款所列條款之一
    者，除依原條款處罰鍰外，並予記點：一、有第三十三條第
    一項、第二項、第三十八條第一項、第四十條、第四十五條
    、第四十七條第一款至第三款、第四十八條、第四十九條或
    第六十條第一項、第二項第一款、第二款情形之一者，各記
    違規點數一點」，是本件異議人行為後，法律已有變更，經
    比較抗告人行為時及上開行政機關裁處時之道路交通管理處
    罰條例之規定，二者對抗告人之處罰規定並無不同，故依行
    政罰法第五條之規定，自應適用行政機關裁處時之道路交通
    管理處罰條例。查本件抗告人甲○○駕駛車牌號碼五七九九
    －ＫＨ號自用小客車，於民國九十五年六月二十六日上午九
    時四十二分許，行經國道一號高速公路南下二百四十五公里
    處時，以時速一百十六公里之速度，在時速限制一百公里之
    路段，超速十六公里行駛而經警攔截製單舉發之事實，有內
    政部警政署國道公路警察局公警局交字第Z00000000號舉發
    違反道路交通管理事件通知單影本一份及交通部公路總局臺
    北區監理所（原處分機關）北監自裁字裁40-Z00000000號違
    反道路交通管理事件裁決書影本一份在卷可稽，舉發單位即
    內政部警政署國道公路警察局第四警察隊亦為文函覆：於前
    述違規地點執行取締超速違規車輛勤務，該處路肩寬廣、視
    距良好，發現該車當時行駛於外側車道行車快速，經以雷射
    測速槍單點測獲該車超速違規，且自測獲該車超速違規後視
    線一直未離開該車，未有誤測或誤攔之情事，且本隊所使用
    之雷達測速槍（非照相式）係經法院公證在案，本隊亦均定
    期委由廠商檢測維保，其準確性毋庸置疑，本件雖無以照相
    足資證明渠違規超速，惟一般警員執行交通勤務，依法並未
    要求就違規事項必須錄影或拍照存證，乃因違規情事均發生
    於一剎那之間，除非恰有錄影設備或得拍攝快速移動畫面之
    照相設備，否則要求值勤警員或舉發機關緊急錄影或照相，
    並須以此為證，亦未免與執行勤務之實況難合。又執勤員警
    於取締當時已告知抗告人該雷射測速槍並未具照相之功能，
    且內政部警政署國道公路警察局第四警察隊於接獲異議人申
    訴後，經播放警車內之錄音、錄影光碟，本隊執勤員警當場
    委婉告知抗告人本案係以雷射測速槍測獲抗告人超速，認本
    件屬當場攔查舉發違規案件等情，亦有該隊九十五年七月二
    十五日公警四交字第０九五０四七一一六四號函、九十五年
    八月十一日公警四交字第０九五０四七一二一五號函、九十
    五年八月十六日公警四交字第０九五０四七一三七一號函影
    本各一份附卷可證。參以抗告人於聲明異議狀之附件一中陳
    稱曾於上開時地因駕車超速遭警攔停，並拿出科學儀器（即
    雷達測速槍）秀出116的數字等情（見原審卷第8頁），經核
    與上述舉發單位之函覆相符，是上開函覆內容當具可信性，
    足見本件係員警當場以雷射測速槍測獲抗告人超速違規，依
    法攔停抗告人而舉發抗告人之違規超速，足以認定抗告人確
    有超速行駛而違反高速公路交通管制規定之違規情事，又本
    件並無任何積極證據足以證明該執勤員警之舉發係屬虛偽，
    或使人足信該名員警有何不可採之品性證據或前科證據存在
    ，抗告人亦未提出該名執勤員警之舉發確屬不實之相關證據
    以供調查，尚難僅憑抗告人之片面指述遽認本件有濫行取締
    之情形；本件既無任何積極證據足資證明該員有捏造事實濫
    行舉發之情事，則執勤員警本其維護交通秩序安全職責所為
    之依法舉發，自應受到合法正確之推定。抗告人主張原審未
    調查舉發機關所握有之錄音、錄影存證，徒以舉發機關的一
    面之詞即為裁判，實屬怠惰云云，惟如函覆所述「本案經播
    放警車內之錄音、錄影光碟，本隊執勤員警當場委婉告知抗
    告人本案係以雷射測速槍測獲抗告人超速，屬當場攔查舉發
    違規案件」，其所謂之錄音、錄影光碟，僅係員警攔停抗告
    人後之過程，並非指抗告人之超速之錄音、錄影，且前揭所
    使用之雷達測速槍係非照相式，亦經舉發單位述明，如其有
    測速照相，即不用攔停，可逕行舉發，是錄音、錄影光碟縱
    加以調查亦僅能證明員警攔停抗告人後之過程，而該攔停後
    之過程與抗告人所述並無何不符，尚無礙本件違規事實之認
    定，本件抗告人之違規事實明確，原裁定認原處分機關援引
    前開規定對抗告人裁處罰鍰三千元並記違規點數一點，核無
    違誤，而駁回抗告人於原審之異議，揆諸前揭之規定，並無
    不當，抗告人之抗告為無理由，應予駁回。
四、依道路交通管理處罰條例第89條，道路交通案件處理辦法第
    26條，刑事訴訟法第412條裁定如主文。
中　　華　　民　　國　　96　　年　　4 　　月　　25　　日
                  交通法庭　　審判長法  官  楊貴雄
                                    法  官  江國華
                                    法  官  許宗和
以上正本證明與原本無異。
不得再抗告。
                                    書記官  沈秀容
中　　華　　民　　國　　96　　年　　4 　　月　　26　　日
